臺灣臺中地方法院民事判決 
                                     111年度中簡字第199號
原      告  張銘利
被      告  彭懷逸

上列被告因過失傷害案件，經原告提起損害賠償之附帶民事訴訟
（110年度中交簡附民第103號），經本院刑事庭裁定移送前來，
本院於民國111年7月6日辯論終結，判決如下：
    主      文
被告應給付原告新台幣柒萬貳仟元及自民國一一○年十二月二十
九日起至清償日止，按週年利率百分之五計算之利息。
原告其餘之訴駁回。
本判決原告勝訴部分，得假執行。
    事實及理由
一、按訴狀送達後，原告不得將原訴變更，但擴張或減縮應受判
    決事項之聲明者，不在此限。民事訴訟法第255條第1項第3
    款，定有明文。原告起訴請求被告應給付原告新台幣（下同
    ）130萬元及自刑事附帶民事起訴狀繕本送達翌日起，至清
    償日止，依年息5%計算之利息。嗣於審理中減縮其聲明如後
    述（卷第95頁至第99頁），合於前開規定，應予准許，合先
    敘明。
二、被告經合法通知，均無正當理由，未於言詞辯論期日到場，
    核無民事訴訟法第386各款所列情形，爰依原告之聲請，由
    其一造辯論而為判決。　　
三、原告主張：被告於民國109年6月20日6時22分許，駕駛牌照
    號碼（下同）AKD-8890號自用小客車，由台中市南區復興路
    沿忠明南路，由南往北方向行駛，行駛至台中市○區○○○路00
    0號前，欲右轉往美村路方向行駛，理應注意轉彎車應讓直
    行車先行，及注意車前狀況，並隨時採取必要之安全措施，
    且依當時天候晴、日間自然光線、市區道路柏油路面乾燥無
    缺陷、無障礙物、視距良好等情，並無不能注意之情形，竟
    疏於注意及此，適原告騎乘572-PXG號普通重型機車，由台
    中市南區復興路沿忠明南路，由南往北方向直行。因被告上
    開疏失，其所駕駛之自用小客車右側後視鏡撞到原告所騎乘
    機車之左側前方龍頭，造成原告人車倒地而受有右側鎖骨骨
    折、四肢多處擦傷等傷害。經鈞院以110年度中交簡字第184
    3號刑事簡易判決，以被告涉犯刑法第284條前段之過失傷害
    罪，判處被告有期徒刑2月確定。足認被告確有過失傷害原
    告之身體、健康，致原告受有損害。爰依民法第184條第1項
    、第193條第1項之規定，請求被告給付賠償金額如下：①租
    金損失：109年6月20日至109年9月4日，三個月無法營業，
    攤位租金每月4萬3000元，計受有12萬9000元之損失。②收入
    損失：每月平均收入29萬3390元，三個月無法營業，計受有
    88萬0170元之損失。③看護費：7萬2000元(自109年6月20日
    至8月23日止，計2十個月期間，無法自行生活，須人看護，
    以每月3萬6000元計算)。以上合計為108萬1170元，爰請求
    被告如數賠償上開金額。訴之聲明：被告應給付原告108萬1
    170元暨自刑事附帶民事起訴狀繕本送達之翌日起至清償日
    止，按週年利率5%計算之利息。
三、原告主張之上開肇事經過之事實，業經本院110年度中交簡
    字第1843號刑事判決所確認，亦經本院調閱上開刑事卷無訛
    。被告經合法通知，既未於言詞辯論期日到場，亦未提出書
    狀作何聲明或陳述以為爭執，依民事訴訟法第280條第3項前
    段準用同條第1項前段之規定，視同自認原告主張之事實，
    是堪信原告之主張為真正。
四、按汽車行駛至交岔路口，其行進、轉彎，轉彎車應讓直行車
    先行。道路交通安全規則第102條第1項第7款，定有明文。 
    被告駕車自應注意上述道路交通安全規則，然其竟疏於注意
    車前狀況即貿然右轉，致其所駕駛之自用小客車右側後視鏡
    撞到原告所騎乘機車之左側前方龍頭，造成原告人車倒地，
    而當時路無不能注意之情事，則被告顯有過失已明。而原告
    因被告之肇事行為，致受有上開之傷害乙情，亦如前述。是
    被告之過失侵權行為與原告所受傷害間即有相當因果關係。
五、次按，因故意或過失，不法侵害他人之權利者，負損害賠償
    責任。不法侵害他人之身體或健康者，對於被害人因此喪失
    或減少勞動能力或增加生活上之需要時，應負損害賠償責任
    。民法第184條第1項前段、第193條第1項，分別定有明文。
    本件被告過失侵害原告之身體、健康權，致原告受有上揭傷
    害之事實既經確定，爰就原告主張之損害分別審酌如下：
（一）租金損失：按相當因果關係之判斷，應分為二個階段即「
      條件關係」及「相當性」，條件關係採「若無，則不」的
      認定檢驗方式，此即我學說所謂之「無此行為，必不生此
      種損害」，即指條件的因果關係，此係一種反證規則，旨
      在認定「若Ａ不存在，Ｂ仍會發生，則Ａ非Ｂ條件」，其功能
      在於排除與造成某種結果無關之事項，為「事實上因果關
      係」，係屬因果律之問題，判斷上可依必要條件說與充分
      條件之必要因素說判斷之。判斷此事實上因果律，純屬客
      觀事實之判斷。次就「相當性」而言，係以「通常足生此
      種損害」為判斷基準，而以行為時所在之一切事實及行為
      後一般人預見可能之事實為基礎（最高法院82年台上字第
      2161號判決要旨參照）。此為「法律上之因果關係」，係
      在事實上因果關係成立後，探求被告是否應對原告損害負
      責，在判斷時學說上有合理可預見說、法規目的說及相關
      因果關係說等，惟基本上均認為，被告之行為若增加損害
      發生之危險，在無異常事件介入並中斷被告行為與損害間
      之因果關係歷程時，二者之間即具有（法律上之）因果關
      係。換言之，原告損害若屬被告行為一般事件發展過程中
      ，通常、自然發生之結果，被告應可預期損害之發生，即
      應對原告之損害負賠償責任。原告主張其因本件事故受有
      上開傷害，三個月未能營業，受有三個月之租金損失。經
      查，原告固提出租賃契約書乙份為據（卷第50頁、內載含
      倉庫及三百坪之土地），原告既稱其從事網路行銷，每月
      收入有35萬元左右（卷第36頁），則原告承租上開倉庫及
      三百坪之土地，與被告之上開肇事行為間，即未具相當因
      果關係。是原告此部分之請求，於法即有未合，自無理由
      。
（二）看護費：此部分亦屬增加原告生活上之需要。雖原告未實
      際支出此部分之費用，然因親屬受傷，而由親屬代為照顧
      被害人（即本件原告）之起居，並非不能評價為金錢，只
      因兩者身分密切而免除支付之義務，此種親屬基於身分關
      係之恩惠，自不能加惠於加害人（即本件被告），故應衡
      量比照僱用職業護士看護情形，認被害人受有相當親屬看
      護費用之損害，得向加害人請求賠償（最高法院81年台上
      字第749號民事判決要旨參照）。查原告因受有右側鎖骨
      骨折於109年6月20日急診就醫住院，行鎖骨骨折開放復位
      術，6月21日出院，7月1日門診治療，宜休養3個月乙情，
 　　 此有中山醫學大學附設醫院出具之診斷證明書可稽（同上
      卷第45頁）。是原告主張自109年6月20日起至109年8月23
      日止之期間，須由其親人照顧，以每月3萬6000元計算2個
      月之看護費7萬2000元，尚屬合理，自可准許。
（三）薪資損失：按關於「喪失或減少勞動能力」之損失，我國
      實務上區分為「受傷治療過程中，所得收入之喪失」及「
      受傷治療後，未來勞動能力喪失或減少」之損害二者（最
      高法院75年度台上字第1828號民事判決參照）。本件原告
      此部分所請求者為「受傷治療過程中，所得收入之喪失」
      。經查，原告主張其因車禍自109年6月20日起至9月24日
      無法營業，依車禍前2個月之平均收入計算，此三個月期
      間每月之收入應為29萬3390元。並提出水果托運單、帳本
      等資料（卷第53頁至85頁）。惟查，無從由上開資料證明
      原告上開之主張，且由本院查詢之稅務電子閘門財產調件
      明細表，亦均未見原告有何工作財產所得，又原告既云
　　　其從事網路行銷，則何來三個月無法工作之情狀。是以，
      原告主張受有3個月未能工作之收入損失計88萬0170元，
      已屬無據，自無理由。
六、綜上所述，原告本於民法第184條第1項前段及第193條侵權
    行為之法律關係，於7萬2000元所述範圍內之請求為有理由
    。是以，原告請求被告給付7萬2000元及自刑事附帶民事起
    訴狀繕本送達之翌日（即110年10月29日）起至清償止，按
    年息5%計算之法定遲延利息（民法第203條參照），於法有
    據，應予准許，爰為判決如主文第1項所示。至原告逾上開
    部分之請求於法無據，不應准許，應予駁回，爰為判決如主
    文第2項所示。
七、本件係就民事訴訟法第427條第2項第11款訴訟適用簡易程序
    所為被告敗訴之判決，故依同法第389條第1項第3款之規定
    ，自應依職權宣告假執行。
八、據上論結，本件原告之訴為一部有理由，一部無理由，依民
    事訴訟法第436條第2項、第385條第1項前段、第79條、第38
    9條第1項第3款，判決如主文。
中　　華　　民　　國　  111 　年　 　7   　月　　20   日
                      臺灣臺中地方法院臺中簡易庭
                                  法　官　陳添喜
以上正本係照原本作成。
如不服本判決，應於送達後20日內，向本院提出上訴狀並表明上
訴理由，如於本判決宣示後送達前提起上訴者，應於判決送達後
20日內補提上訴理由書（須附繕本）。如委任律師提起上訴者，
應一併繳納上訴審裁判費。
中　　華　　民　　國　  111 　年　 　7   　月　　20   日

                                  書記官　黃舜民